臺灣高雄地方法院民事判決　　　　　　　110年度訴字第861號
原　　　告　趙育凰　
訴訟代理人　楊啟志律師
　　　　　　林鼎越律師
被　　　告　嚴玉珍　
上列當事人間請求給付買賣價金事件，本院於民國110年11月17
日言詞辯論終結，判決如下：
    主      文
原告之訴及假執行聲請均駁回。
訴訟費用由原告負擔。
    事實及理由
一、原告主張：原告原將所有坐落高雄市○○區○○段000 號土
    地（權利範圍：萬分之196 ）及同段2346建號建物（權利範
    圍全部，門牌號碼高雄市○○區○○路00號房屋，下分稱系
    爭土地、系爭房屋，合稱系爭房地）出租被告，嗣原告有意
    出售，被告表示願意承買，兩造乃於民國109 年11月6 日簽
    訂土地房屋買賣契約（系爭契約），以總價新臺幣（下同）
    720 萬元出售系爭房地予被告。惟被告迄僅給付660 萬元，
    尚餘60萬元價金未給付，原告已於109 年12月31日完成系爭
    房地移轉登記並移轉占有予被告之給付義務，原告自得請求
    被告給付所餘價款60萬元。為此，爰依據民法第367 條規定
    、系爭契約第1 條、第2 條約定提起本件訴訟，並聲明：㈠
    被告應給付原告60萬元，及自起訴狀繕本送達翌日起至清償
    日止，按週年利率5%計算之利息。㈡願供擔保，請准宣告假
    執行。
二、被告則以：被告固不爭執兩造曾約定以總價720 萬元出售系
    爭房地並簽訂系爭契約，且被告迄以押金、租金抵付、代償
    原告房貸及匯款方式共僅給付660 萬元予原告，惟此係因原
    告出租時及出售時均聲稱系爭房屋為55坪，簽約時因原告稱
    權狀遺失而未確認權狀記載內容，被告基於信任仍簽訂系爭
    契約，直至原告於109 年12月23日提出系爭房地權狀後，始
    發現系爭房屋實際坪數僅50.11 坪，兩造歷經數次協商，始
    於110 年1 月14日晚上9 時58分許於LINE對話中合意變更價
    金為660 萬元，故被告已依合意變更後之價金660 萬元價金
    完成價金給付義務，原告自不得依據原約定價金再為請求等
    語資為抗辯，並聲明：㈠原告之訴及假執行聲請均駁回。㈡
    如受不利判決，願供擔保請准宣告免為假執行。
三、兩造不爭執事項
  ㈠系爭房地原為原告所有，被告本向原告承租系爭房屋，嗣因
    原告有意出售系爭房地，被告即表示願意承買。兩造於109
    年11月16日簽訂買賣契約，以總價720 萬元買賣系爭房地，
    簽訂系爭買賣契約之同時，被告以預付之租金及押金抵付方
    式給付20萬元予原告，嗣於110 年1 月12日匯款361 萬5,84
    5 元至臺中市后里區農會代原告清償系爭房地之貸款361 萬
    5,845 元，並於110 年1 月15日匯款278 萬4,155 元至原告
    申設於中華郵政之帳號，被告迄今共計給付買賣價金660 萬
    元予原告。
  ㈡被告於109 年12月31日以買賣為登記原因，將系爭房地移轉
    登記被告名下。
四、本院得心證之理由
    原告主張系爭房地約定價金為720 萬元，被告僅給付660 萬
    元，仍應給付60萬元等語，為被告所否認，抗辯因實際坪數
    與約定坪數不符，兩造合意變更價金為660 萬元，被告已完
    成價金給付義務等語，是本件爭點厥為：㈠兩造有無重行議
    定價格，合意變更買賣價金為660 萬元？㈡原告請求被告給
    付60萬元，有無理由？
  ㈠兩造有重行議定價格，合意變更買賣價金為660 萬元：
  ⒈按當事人互相表示意思一致者，無論其為明示或默示，契約
    即為成立。民法第153 條第1 項定有明文。依契約自由原則
    ，契約之雙方當事人如對原契約約定內容之變更已有意思合
    致，即生變更契約此部分之效力。而所謂意思表示一致，係
    指當事人意思表示就構成契約內容必要之要件在客觀上趨於
    一致，且當事人雙方於主觀上均有欲與他方之意思表示相結
    合而生統一之法律上效果之意思而言。
  ⒉原告主張系爭房地出售時即已約明坪數為50.11 坪，自無合
    意變更價金之可能，被告係於簽立買賣契約後，知悉原告需
    錢孔急，於110 年1 月13日開始無端以坪數短少為由，要求
    減少價金，然均遭原告拒絕等語（本院卷第77頁），為被告
    否認，並抗辯購買時兩造均以55坪討論價格，嗣於109 年12
    月23日對照原告出具之補發權狀及與地政機關確認結果，實
    際坪數僅有50.11 坪，即轉知原告並要求扣除短少坪數價金
    ，原告表示於110 年1 月初在北部，且正在處理離婚官司，
    之後再談，被告基於信任仍繼續履約，惟至被告於110 年1
    月12日間代償房貸後，原告仍未處理，被告才表示未談定前
    不匯尾款，兩造協議至110 年1 月14月晚上8 時21分時，雖
    有討論是否解除系爭契約，但原告要求被告返還其所繳契稅
    3 萬6,498 元，被告不同意，亦有討論價金改為660 萬之方
    案，然被告預計於110 年1 月15日匯款288 萬4,155 元至原
    告申設中華郵政帳戶，如此加計先前110 年1 月12日代原告
    清償房貸361 萬5,845 元及押金、租金抵付之20萬元，總額
    達670 萬元（計算式：2,884,155 ＋3,615,845 ＋200,000
    ＝6,700,000 ），等於被告溢付10萬元，對此如何處理兩造
    意見不同，直至同日晚上大約10時許，原告主動以LINE通話
    致電被告討論達成共識，合意價金變更為660 萬元，多出之
    10萬元以被告先匯288 萬4,155 元，原告再匯還10萬元方式
    處理。但隔日被告因擔心原告不依約返還10萬元，故逕通知
    銀行僅匯款278 萬4,155 元即可等語（本院卷第126 至130
    頁、第97頁、第191 頁），並提出兩造間LINE對話記錄截圖
    、LINE語音訊息錄音檔及譯文為佐（本院卷第103 至115 頁
    、審訴卷第63至64頁）。
  ⒊經查，兩造於109 年11月16日簽訂之系爭契約第1 條約定本
    件買賣之總價金為720 萬元，第2 條則僅約定契約成立同時
    被告先付20萬元為定金且已經由原告領取，至於後續餘額何
    時、如何給付，則未有記載（審訴卷第19頁）。而原告已於
    109 年12月31日辦理所有權移轉登記，且系爭房地並已由被
    告承租使用中，原告顯然已履行出賣人之給付義務，被告當
    應給付剩餘未付之價金。對應被告給付之時序、金額，除已
    付之20萬元外，又於110 年1 月12日代償原告房貸361 萬5,
    845 元，因此僅餘338 萬4,155 元未付，本應由被告續以清
    償該筆餘額。則本件是否有被告所稱合意變更契約內容即總
    價金減縮為660 萬元乙節，應由提出此一有利於己抗辯之被
    告負舉證之責。而負舉證責任之當事人一方已有相當之舉證
    ，他方如未能舉足反證予以推翻，他方即應受不利之判決結
    果。
  ⒋對於兩造簽約之際，由於系爭房屋原本權狀遺失之故，被告
    未能及時查閱，直至109 年12月23日經由原告申領補發權狀
    後才能查對系爭房屋登記面積乙事，有被告提出兩造於109
    年12月22日、23日之LINE對話內容截圖為證（審訴卷第60、
    61頁），應屬事實。而被告在取得權狀之後，雖仍於110年1
    月12日以代償房貸方式再付361萬5,845元，但在被告於同月
    15日再匯278萬4,155元之前，兩造於前一日即110年1月14日
    當日下午（3時23分至6時42分之間），在LINE對話即有因系
    爭房屋坪數一事有所爭執，原告堅稱在某一全家超商簽約時
    ，即有拿謄本計算建坪，確認面積為「50多坪」，並非事後
    「辦資料」才知悉，合約既然有記載地號，即有謄本，就有
    坪數；被告則反駁未曾在全家超商計算謄本坪數，且在1月
    13日詢問原告關於系爭房屋坪數，原告仍始終回復為55坪（
    本院卷第113頁、第105頁、第187頁），而原告在該次LINE
    對話起始尚先詢問被告「沈澱了沒」，應可推知被告於取得
    補發權狀之後，認為原告告知之坪數不僅錯誤且少於實際坪
    數，因此雖然仍於1月12日續付第2筆款項，但於翌日即1月
    13日即與原告發生口角，此見兩造於13日有長達26分餘之通
    話時間，當可佐證（本院卷第187頁），先可認定兩造在被
    告所辯合意變更價金之1月14日晚上9時58分對話之前，爭執
    已生且聚焦於被告認為原告告知、議價所本之系爭房屋坪數
    少實際坪數5坪之問題，並且在同日稍早之7時57分對話尚有
    解及是否解除契約之可能（本院卷第105頁）。
  ⒌而觀諸兩造接續於110 年1 月14日晚上9 時58分以LINE通話
    之對話內容：
    原告：這件事情就是說，我希望是我會跟你去銀行，直接10
          萬塊給了之後他馬上撥，要不然我也不太相信你。
    被告：好，那個我跟你說。
    原告：你說過的話都可以，好你講。
    被告：對不起，因為我真的人很不舒服，我跟你說，我們2
          個有說定就好了，（以下略），然後原則上我可能就
          是希望他們明天就是直接撥款給你，對然後我明天就
          是會讓他撥款就是包括還前房貸部份，就是總共650
          萬元給你，對，然後你收到之後你再匯給我就好了，
          好不好。
    原告：好，好，好好好，啊幾點？幾點？
    被告：我沒有辦法跟你說幾點啊，因為那個承作房貸的分行
          跟放款的分行，（以下略），然後都是不一樣的人。
    原告：沒有啊，因為我要跟你講說，我說過我要盡快匯出去
          ，因為我那個前妻那邊會那個啊。
    被告：我明天明天一跟他講，（以下略），他們如果承諾明
          天會匯，他們就一定會匯。
    原告：喔，好ok那就這樣子。
    被告：那我明天讓銀行匯，就是匯這個尾款給你之後，就是
          加還前房貸就總共650 萬，然後你收到之後，你再匯
          10萬元給我就好，然後我們2個就清了。
    原告：嗯嗯嗯，okok。
    被告：沒有問題吧？
    原告：嗯，沒有問題沒有問題，對。
    被告：我們就這樣說定了喔，後面真的不要再有什麼事情了
          。
    原告：好啦好啦好啦好啦好啦，ok啦ok啦。
    被告：好，ok。
    原告：因為因為我覺得我也很煩，我現在也要告一段落了，
          我現在還有處理其他事情，（以下略），不是你很煩
          ，我也很煩。
    被告：好啦，我讓他們明天盡可能趕快把錢匯給你，這樣你
          也比較好做事啦，（以下略）。
    原告：好，好，ok，那就這樣子。
    被告：好，謝謝，好，byebye。
    （對話結束）
    有原告提出之上揭對話錄音檔及譯文可憑（審訴卷第63至64
    頁），被告亦不爭執錄音及譯文之真正及正確（本院卷第12
    9 頁）。依據上揭被告所提出之對話過程，雖就系爭房屋坪
    數短少爭議之實情如何未再多所著墨，僅就付款事宜協商，
    但依時序觀之，兩造應是為謀平息有關坪數爭議續予對話，
    無論兩造初於締約之際有無計算、查明房屋坪數，原告是否
    始終告知為55坪，仍願維持買賣契約。而按照兩造來回之對
    話語意，原告原傾向於明（1 月15日）日自付10萬元給被告
    ，且須在銀行為之，銀行即行撥款（給原告），被告則改以
    告知，以1 月15日匯款金額加計先前已付金額即達650 萬元
    ，故原告必須再匯（還）10萬元，即可結清之方案，原告即
    表同意，被告再次確認原告意向，免生誤會，原告亦再次回
    應無誤，足證兩人已就如何結清被告未償餘額一事互為探詢
    可行方案，終以被告方案予以底定，亦即被告僅須再次匯款
    ，加計原本代償之房貸（361 萬5,845 元）湊足650 萬元，
    即生全部清償之效力，兩造當已合意變更減縮系爭契約價金
    為660 萬元（650 萬元扣減原告須再匯回之10萬元，加計定
    金20萬元），並一併平息坪數短少爭議應無疑義。
  ⒍原告固主張110 年1 月14日9 時58分對話僅係針對貸款銀行
    撥款原告一事為討論，因被告不斷要脅不同意從貸款金額扣
    除10萬元，即不同意貸款銀行撥款，而非合意變更約定價金
    ，且原告有拒絕減價提議云云（本院卷第161 頁）。惟細譯
    兩造對話脈絡及情節，原告雖僅先談及匯款方案，但被告後
    續回覆不僅以「尾款」稱呼1 月15日之匯款，衡諸社會通念
    ，尾款通常係對最後一筆款項之稱呼，被告復明確表示在付
    了這筆尾款、原告再還10萬元「兩造就清了」，蘊含兩造相
    互負擔義務了結之意，是被告陳述之內容顯係就系爭契約價
    金未付餘額為討論範疇，原告聽聞不僅表示同意，亦以「我
    現在也要告一段落了」回應同意終了之意，原告亦知悉當日
    係就未付餘額一事進行討論。且如原告主張上揭對話僅係針
    對匯款處理，而未合意變更價金為660 萬元，仍以原約定之
    720 萬元為據，則原告於110 年1 月15日匯款金額，加計先
    前給付金額至多僅達670 萬元，顯未達價金720 萬元，於此
    情境原告實毋庸返還10萬元，反應全額收取。且依據原告提
    出方案然加計隔日匯款金額僅達660 萬元，與原約定總價72
    0 萬元相較仍餘60萬元未給付，就此餘額如何處理兩造不僅
    隻字未提，反而分別以「2 個就清了」、「後面不要再有什
    麼事情」、「也要告一段落了」等語進行討論，而使用詞彙
    蘊含終結意思之詞彙，可認兩造於當日晚上是在處理最後一
    筆尾款之情境下進行討論，並非針對階段性款項，自不得僅
    以原告一方單句表示曲解全部對話。另就原告主張有遭脅迫
    一事，從兩造上述語境觀之，被告係以提議口吻詢問，原告
    則以沒問題、ok之帶有積極同意之語句回覆，未見被告有以
    要脅不扣款10萬元即不匯尾款之情狀，與原告主張係遭脅迫
    同意有所不符。是以，原告以上情主張兩造並未達成變更減
    少價金合意，尚難採信。
  ⒎又被告雖曾抗辯其於591 租屋網看見原告招攬承租廣告時告
    以坪數55坪等語，經本院函詢經營上開網站之數字科技股份
    有限公司（下稱數字公司），經回覆原告張貼租屋廣告內容
    其所刊登坪數雖為50坪，有數字公司110 年9 月15日數字（
    法）字第1100915001號及函覆資料可參（本院卷第131 至13
    9 頁），被告對此則稱此與當初所見廣告內容不同（本院卷
    第156 頁）。參諸回函資料顯示，系爭房屋租屋廣告刊登於
    106 年1 月7 日，有效日期至106 年4 月7 日（本院卷第13
    5 頁、第139 頁），被告係於109 年9 月20日經家人與原告
    簽訂租賃契約，有被告提出租賃契約書可參（本院卷第195
    至197 頁），此與數字公司回函刊登廣告有效期間已有不同
    ，則被告當初所見廣告是否即如回函所示，已非無疑。況兩
    造就坪數曾生激烈爭執，且就約定坪數與實際坪數是否相符
    ，亦有上述疑點，是數字公司回函內容雖未能證明被告所辯
    ，惟此不減系爭契約仍存在變更價金之動機背景，亦不影響
    兩造最終仍有變更價金合意之認定，併此敘明。
  ⒏是以，本件依據被告所提證據，可認被告抗辯兩造有變更價
    金為660 萬元之合意為可信，原告主張兩造始終約定依據系
    爭契約約定價金履行，與卷內資料呈現內容不符，難以採信
    。從而，兩造有重行議定價格，合意變更買賣價金為660 萬
    元。
  ㈡原告請求被告給付60萬元，有無理由？
    按買受人對於出賣人，有交付約定價金及受領標的物之義務
    。民法第367 條並有明文。兩造既已合意變更系爭契約第1
    條約定價金為660 萬元，被告亦已交付660 萬元予原告收受
    完畢（兩造不爭執事項㈡），可認被告已完成交付約定價金
    之義務，則被告對原告所負此部分債之關係即已因清償而告
    消滅，原告主張依據民法第367 條規定、系爭契約第1 條、
    第2 條約定請求被告給付價金60萬元，即屬無據。
五、綜上所述，原告依據民法第367 條規定、系爭契約第1 條、
    第2 條約定，請求被告給付原告60萬元，及自起訴狀繕本送
    達翌日起至清償日止，按週年利率5 ％計算之利息，為無理
    由，應予駁回。又原告之訴既經駁回，其假執行之聲請即失
    所附麗，應併予駁回。
六、兩造其餘之攻擊或防禦方法及所用之證據，經本院斟酌後，
    認為均不足以影響本判決之結果，爰不逐一論列，附此敘明
    。
七、訴訟費用負擔之依據：民事訴訟法第78條。
中    華    民    國     110     年    12  月    3    日
                  民事第三庭     審判長法  官  高瑞聰
                                       法  官  黃姿育
                                       法  官  林家伃
以上正本係照原本作成。
如對本判決上訴，須於判決送達後20日內向本院提出上訴狀。如
委任律師提起上訴者，應一併繳納上訴審裁判費。
中    華    民    國   110    年    12    月    6     日
                                       書記官  陳郁惠